【裁判字號】    98,易,3757
【裁判日期】    990303
【裁判案由】    毒品危害防制條例
【裁判全文】
臺灣臺北地方法院刑事判決              98年度易字第3757號
聲  請  人  臺灣臺北地方法院檢察署檢察官
被      告  乙○○
上列被告因違反毒品危害防制條例案件，經檢察官聲請以簡易判
決處刑（98年度偵字第26341號），本院認為不宜以簡易判決處
刑（98年度簡字第5089號），改依通常程序審理，本院判決如下
：
    主  文
乙○○持有第二級毒品，處拘役伍拾伍日，如易科罰金，以新臺
幣壹仟元折算壹日。扣案之第二級毒品甲基安非他命、MDMA成分
之墨綠色粉末1袋（淨重零點壹陸柒公克，驗餘淨重零點壹陸伍
貳公克，不含空包裝袋），沒收銷燬之，包裝上開甲基安非他命
之空分裝袋壹只、未扣案藥盒壹個，均沒收。
    犯罪事實
一、乙○○明知甲基安非他命、MDMA為毒品危害防制條例第2條
    第2項第2款所規定之第二級毒品，未經許可不得持有之，竟
    基於持有第二級毒品甲基安非他命、MDMA之犯意，於民國98
    年6月間某日，於臺北市○○區○○街81巷9號4樓住處，自
    丁○○（綽號大寶）處無償取得含第二級毒品甲基安非他命
    、MDMA成分之搖頭丸後而持有之（丁○○所涉違反毒品危害
    防制條例案件另經檢察官偵查中）。嗣於98年9月26日凌晨0
    時30分許，經警在乙○○位於臺北市○○區○○街81巷9號4
    樓之住處房間抽屜中乙○○所有供放置第二級毒品所用之藥
    盒內（未扣案），當場查獲含第二級毒品甲基安非他命、MD
    MA成分之墨綠色粉末1袋（淨重0.167公克，驗餘淨重0.1652
    公克），而得悉上情。
二、案經臺北市政府警察局大安分局移請臺灣臺北地方法院檢察
    署檢察官偵查後，聲請簡易判決處刑，本院認為不宜以簡易
    判決處，改依通常程序審理。
    理  由
一、程序事項：
    (一)按刑事訴訟法第156條第1項規定「被告之自白，非出於強
      暴、脅迫、利誘、詐欺、疲勞訊問、違法羈押或其他不正
      之方法，且與事實相符者，得為證據」，被告之自白必須
      出於其任意性時，始有證據能力。本案被告乙○○雖於警
      詢、檢察官98年9月26日訊問時，自白丁○○（綽號大寶
      ）無償轉讓搖頭丸予伊；惟事後爭執其該次偵查中及警詢
      時自白之任意性，主張自白之陳述當時因嚇到，所以用編
      的，都是丁○○的故事，因為當時為配合警方，是警察說
      要全力配合，要咬丁○○，伊都是瞎掰，但被告並未爭執
      其自白係出於員警之強暴、脅迫、利誘、詐欺、疲勞訊問
      、違法羈押等不正方式（見本院卷第19頁）。而所謂任意
      性即自由意識下之陳述，係指陳述者在客觀、外在環境未
      存有不正或不當壓力下，將其主觀認知、記憶之事、物或
      觀念有意地表達於外；簡言之，凡陳述者有意表達之事項
      未違其內心意識，即係出於任意性。以此觀諸被告偵查中
      歷次陳述：98年9月26日凌晨4時20分之警詢筆錄中，被
      告供出丁○○無償轉讓搖頭丸之時間、地點等具體內容（
      見毒偵卷第10頁）；98年9月26日下午4時之檢察官訊問
      筆錄中，被告亦供稱丁○○無償轉讓搖頭丸之時間、地點
      等內容，其後雖改稱係丁○○所有，然被告同時復稱是丁○○給伊，伊未施用，而放置於抽屜，並明確供述其餘扣
      案毒品均丁○○所有等內容（見同上偵卷第79頁），在在
      顯示被告所陳述之內容舉凡：取得毒品對象、時、地、分
      量等事項，具體而微，絕非員警、檢察官有意羅織被告罪
      名所能編出。既存於被告之心、而出於被告之口，自屬出
      於其自由意識之任意性陳述。何況，本院於99年2月10日
      審理期日當庭勘驗98年9月26日下午4時檢察官訊問筆錄光
      碟，勘驗重點在於被告當時應答之神智狀況，有無答非所
      問之情形，而勘驗結果被告神態自然，敘述流暢，所述內
      容亦與筆錄記載大致相符（見本院卷第35頁背面），參以
      證人即員警甲○○、丙○○亦具結證稱，未以不法方式取
      得被告供述、未要求被告配合供述等語（見本院卷第21頁
      背面、第23頁背面）。是被告既於98年9月26日警詢時意
      識清楚，其於當日下午4時之訊問時自亦有自由意識。可
      認被告於98年9月26日警詢及偵查時之陳述未受任何警方
      或檢察官之影響，基此，本院既認定被告自白出於任意性
      ，均具有證據能力。
    (二)被告以外之人於審判外之言詞或書面陳述，除法律有規定
      者外，不得作為證據，刑事訴訟法第159條第1項固有明文
      ；惟被告以外之人於審判外之陳述，雖不符同法第159條
      之1至之4規定，而經當事人於審判程序同意作為證據，法
      院審酌該言詞陳述或書面陳述作成時之情況，認為適當者
      ，亦得為證據。又當事人、代理人或辯護人於法院調查證
      據時，知有第159條第1項不得為證據之情形，而未於言詞
      辯論終結前聲明異議者，視為有前項之同意，同法第159
      條之5亦定有明文。本件被告乙○○及檢察官於本院審判
      程序中對於本案證人丁○○、林豐正於警詢中之證述暨其
      他相關具傳聞性質之證據資料之證據能力，均表示沒有爭
      執（見本院卷第24頁背面），且迄於言詞辯論終結前亦未
      聲明異議。本院審酌本案證人丁○○、林豐正之陳述及證
      據資料作成時之情況，核無違法取證或其他瑕疵，認以之
      作為證據為適當，前述證人於審判外之陳述及相關證據資
      料，自得做為證據。
二、實體部分：訊據被告乙○○固不否認於上揭含第二級毒品甲
    基安非他命、MDMA成分之墨綠色粉末1袋係自上址其房間抽
    屜內，自其所有之藥盒內經警查獲之事實。惟矢口否認涉有
    何持有含第二級毒品甲基安非他命、MDMA之搖頭丸之犯行，
    並辯稱：伊真的不曉得為何會放在那裡，因為家裡只有丁○○在施用毒品，一定是他放的，東西真的不是我的，我只是
    跟他一起住而已；當天員警拿搜索票，說要查丁○○，說要
    伊等盡力配合，伊房間也有搜索，伊不知道伊抽屜裡面有搖
    頭丸，不到1顆已經受潮了，警察說很奇怪問說是什麼東西
    ，伊不知道那個是什麼，藥盒是伊的，但是伊不知道為何東
    西會在裡面，那個是渣渣，沒有到1顆，只有一點點；伊住
    處4 樓是客廳，5樓加蓋有兩個房間，一個是左邊，一個是
    右邊，伊住在左邊，丁○○住右邊的房間云云。經查：
    (一)證人即員警甲○○、丙○○，係於98年9月26日凌晨0時30
      分許，在被告位於臺北市○○區○○街81巷9號4樓之住處
      房間抽屜中，其所有之藥盒內，查獲含第二級毒品甲基安
      非他命、MDMA成分之墨綠色粉末1袋等情，除據被告供承
      於卷外，並有台北市政府警察局大安分局搜索扣押筆錄、
      扣押物品目錄表、台北市政府警察局大安分局敦化南路派
      出所查獲涉嫌毒品危害防制條例毒品初步鑑驗報告單、扣
      案物品照片2張、交通部民用航空局航空醫務中心98年11
      月3日航藥鑑字第0985710號毒品鑑定書等件附卷可稽（見
      98年度毒偵字第2841號卷第20至22頁、第40頁、第51頁、
      第67頁、98年度偵字第26341號卷第6至7頁），應堪認定
      。又被告於查獲時並無施用第二級毒品甲基安非他命、
      MDMA等情，亦有台北市政府警察局偵辦毒品案件尿液檢體
      委驗單、台灣尖端先進生技醫藥股份有限公司98年10月7
      日濫用藥物檢驗報告在卷可查（見98年度毒偵字第2841號
      卷第84至85頁），均可認定。
    (二)被告雖以前詞置辯，惟證人甲○○於本院審理時證稱：「
      （問：可否詳述查獲的經過、過程？）來源不是我們這邊
      來的，是同事的線，是同事去聲請搜索票，我們過去執行
      。」、「（問：有查到什麼東西？）搖頭丸、K他命，大
      麻捲煙器有無我忘記了。」、「（問：當時執行時有何人
      在場？）林豐正、丁○○、乙○○。」、「（問：本件扣
      案的MDMA是在那裡查到的？）桌上的小盒子，內梯下的儲
      藏室也有。」、「（問：桌上的小盒子有無問是何人所有
      的？）當時丁○○說是他的，後稱：被告乙○○住的房間
      內的抽屜內的塑膠藥盒內有查到兩顆半的MDMA。」、「（
      問：塑膠藥盒丁○○有無說是他的？）當時乙○○有跟我
      說那是丁○○放在他那裡的，有無確認我忘記了。」、「
      （問：當時藥盒內的藥品情形為何？）是顆粒狀，和其他
      他服用的藥是放在一起的，藥盒是一格一格的，其他的格
      子是乙○○平常在服用的藥。」、「（問：【提示偵卷第
      51頁並告以要旨】為何你說是顆粒狀？）...藥盒我們沒
      有拿，因為我們當時判斷是MDMA，所以直接把MDMA取出來
      ，藥盒留在那裡，我當場有問乙○○是否為搖頭丸，他也
      承認是搖頭丸。」、「（問：為何你會知道其他的藥品是
      乙○○服用的？）因為我現場就問他，他表示說他有生病
      平常有在吃藥。」等語明確（見本院卷第20頁背面至21頁
      ）。
    (三)另證人丙○○則證稱：「我們在去年有查獲過被告涉嫌毒
      品案件。」、「（問：為何會懷疑他涉嫌持有、施用搖頭
      丸？）我們到萬華內江街，被告跟另為涉嫌人丁○○住所
      搜索，搜索在屋內查獲毒品搖頭丸、K他命，其中有半粒
      裝的在被告閣樓的房間內抽屜塑膠藥盒裡面發現。」、「
      （問：有無問被告該毒品是如何得來？）當時有問被告，
      記得他說是另外一名丁○○交給他的，放在他那裡，後稱
      ：丁○○拿給他的，放在他那裡。」、「（問：有問他說
      這東西確定是搖頭丸嗎？）有，被告知道這是搖頭丸。」
      「（問：藥盒在那裡？）因為塑膠藥盒我們沒有查扣，因
      為我們查扣毒品，是蠻大的，就類似醫藥箱那種，裡面有
      小條的藥盒，是一盒一盒的。」、「（問：你們在何處查
      到？）是在他的抽屜，因為他說那是他的房間。」、「（
      問：有無跟丁○○確認說藥盒內的MDMA是何人所有？）有
      ，當時有跟丁○○確認，他坦承是他拿給被告，放在被告
      那裡。」、「（問：有跟被告確認MDMA是他所有的嗎？）
      有跟他確認，他一直說，他很久沒有用，這部分是另外一
      位丁○○拿給他放在他那裡的。」、「（問：他有無表示
      是丁○○放在藥盒裡面？）沒有，被告沒有這樣講。」、
      「（問：他有無表示說他有施用搖頭丸？）有。」、「（
      問：扣案的藥盒裡面除了MDMA外，有無其他東西？）應該
      有其他被告稱治療憂鬱症的藥物，被告有表示是他自己施
      用的藥品。」等語綦詳（見本院卷第22頁背面至24頁）。
    (四)綜上可知，於被告所有之藥盒內，除本件扣案之含第二級
      毒品甲基安非他命、MDMA成分之墨綠色粉末1袋外，尚有
      被告本身所服用之治療憂鬱症的藥物於其內，顯見該藥盒
      確為被告所持有使用，應屬無疑；又被告亦知悉該所存放
      之物品應為搖頭丸一情，亦據證人甲○○、丙○○證述明
      確，而被告既有服用治療憂鬱症藥物之情，顯見其對置放
      於其藥盒內之藥物種類應知之甚詳，而得以排除其有誤食
      可能，且若非該毒品係被告持有，又何需置放於被告所使
      用之個人藥盒內，而放置於被告房內抽屜中，是證人甲○○、丙○○所稱被告於查獲時即表示扣案毒品為搖頭丸一
      情，應非虛捏，則若該扣案物品係由證人丁○○所置放，
      被告復於本院審理時表示未施用毒品，被告又何以能於員
      警詢問時即刻表明該物品為搖頭丸一情，是被告辯稱該毒
      品不知為何人置放，或辯稱可能係證人丁○○所放置一語
      ，已非可採。
    (五)又證人丁○○於本院審理時雖稱，扣案之含第二級毒品甲
      基安非他命、MDMA成分之墨綠色粉末1袋確係伊所放置云
      云，然查，證人丁○○現經檢察官偵查中，業據證人丁○○自陳於卷，是難排除證人丁○○為脫免轉讓罪責而故為
      上開證述之可能，況證人丁○○所證稱之查獲扣案之含第
      二級毒品甲基安非他命、MDMA成分之墨綠色粉末1袋之位
      置並非於藥盒內查獲，亦顯與證人甲○○、丙○○所證述
      、及被告所自承係於被告所有之藥盒內查獲本件扣案之含
      第二級毒品甲基安非他命、MDMA成分之墨綠色粉末1袋之
      位置並非相符，是證人丁○○所述自難作為被告有利之認
      定依據。又被告於98年9月26日檢察官訊問時亦稱，「3年
      前有施用搖頭丸，去年、前年開始就沒有使用。」、「（
      問：在你住處房間內的搖頭丸是何人的？）是大寶給我的
      ，是丁○○給我的，那是很久了，都胡掉了，我現在沒有
      在玩」、「（問：是多久之前？）大概三個月前，很久了
      。」、「（問：你剛才一開始說是大寶給你的，到底是何
      人的？）他有時候會請朋友來，會放在那邊，我就放著，
      我沒有要吃，就放在那邊，很久了，超久了，我沒有嗑藥
      ，我沒有賣，他給我都沒有要錢，我跟他是很好的朋友，
      他偶爾有給我，就那一次嘛，..」等語，亦有本院勘驗筆
      錄可按（見本院卷第35頁背面），顯見被告亦無誤認檢察
      官問題並有出言澄清細節之情，是被告此部分自白顯應出
      於任意性，自可作為本院認定犯罪事實之依據。
    (六)再者，本件員警查獲時，除本案所扣得之含第二級毒品甲
      基安非他命、MDMA成分之墨綠色粉末1袋外，尚有扣得證
      人丁○○所有數量非微之搖頭丸（共453顆）、大麻、大
      麻煙斗、K他命、電子磅秤、分裝袋等物品，亦有上開扣
      押物品目錄表、扣案物品照片37張等件可按（見98年度毒
      偵字第2841號卷第22頁、第49至68頁），此部分均未見被
      告供承係其所有之違禁物品，或稱該違禁物品係證人丁○○所轉讓或販賣之物，亦見本件被告警詢筆錄製作時，顯
      係出於自由意志所為，並能明顯區別所持物品內容為何；
      又細究證人丁○○所有之搖頭丸包裝外觀、內容，均呈現
      完整顆粒狀，每分裝袋中所裝載之搖頭丸均非止1粒，是
      該包裝方式、內容、呈現色澤，均非如本件扣案之含第二
      級毒品甲基安非他命、MDMA成分之墨綠色粉末1袋，已有
      顏色變化而呈現粉末狀態，應已放置相當時日無訛，顯見
      被告於警詢及98年9月26日檢察官訊問時所自白，扣案之
      含第二級毒品甲基安非他命、MDMA成分之墨綠色粉末1袋
      ，係約查獲前約3個月時，由證人丁○○轉讓後持有等語
      ，就扣案物品之呈現粉末變色狀態，顯因時間變化所呈現
      ，而與證人丁○○所有之另案扣案物品，已非相同之客觀
      狀態，互核相符。
    (七)綜上，被告自98年6月間某日，於臺北市○○區○○街81
      巷9號4樓住處，自證人丁○○處，無償取得含第二級毒品
      甲基安非他命、MDMA成分之搖頭丸後而持有，並於98年9
      月26日警查獲持有本件扣案之含第二級毒品甲基安非他命
      、MDMA成分之墨綠色粉末1袋等情，應可認定，被告所辯
      顯非可採，是本件事證明確，被告持有第二級毒品甲基安
      非他命、MDMA之犯行洵堪認定。
三、查MDMA（即3,4-亞甲基雙氧安非他命）、甲基安非他命，係
    屬毒品危害防制條例第2條第2項第2款所稱之第二級毒品，
    不得持有，詎被告未經許可無故持有，核其所為，係犯毒品
    危害防制條例第11條第2項之持有第二級毒品罪。被告基於
    一持有毒品之犯意，自98年6月間取得毒品之時起至經警查
    獲為止，持有行為僅一個，罪名同一，為繼續犯之單純一罪
    。公訴意旨雖未載明被告所持有之第二級毒品中，尚包括甲
    基安非他命成分，惟此部分被告係以一持有行為，持有同屬
    屬毒品危害防制條例第2條第2項第2款所稱之第二級毒品種
    類，自為起訴效力所及，本院應併予審酌，附此敘明。爰審
    酌被告並無前科，有臺灣高等法院前案紀錄表在卷為憑，素
    行尚可，然其持有毒品對國民身心健康戕害甚鉅，惟對社會
    秩序危害程度尚非嚴重、犯後態度及智識程度、所持毒品數
    量、生活情況等一切情狀，量處如主文所示之刑，並諭知易
    科罰金折算標準。另扣案具第二級毒品甲基安非他命、MDMA
    成分之墨綠色粉末1袋（淨重0.167公克，驗餘淨重0.1652公
    克），不論何人所有，爰依毒品危害防制條例第18條第1項
    前段，全部沒收銷燬之；包裝上開甲基安非他命、MDMA之空
    包裝袋1只、未扣案之藥盒1個，有防止毒品裸露、逸出及潮
    濕之功用，均為被告所有供犯本罪所用之物，業據被告陳明
    在卷，均應依刑法第38條第1項第2款之規定宣告沒收。
據上論斷，應依刑事訴訟法第452條、第284條之1、第299條第1
項前段，毒品危害防制條例第11條第2項、第18條第1項前段，刑
法第11條、第41條第1項前段、第38條第1項第2款，判決如主文
。
本案經檢察官劉文婷到庭執行職務。
中    華    民    國    99    年    3     月     3    日
                  刑事第十庭    法  官  呂煜仁
上正本證明與原本無異。
如不服本判決應於收受送達後10日內向本院提出上訴書狀，並應
敘述具體理由；其未敘述上訴理由者，應於上訴期間屆滿後20日
內向本院補提理由書（均須按他造當事人之人數附繕本）「切勿
逕送上級法院」。
                                書記官  曹尚卿
中    華    民    國    99    年    3     月    3     日
毒品危害防制條例第11條
持有第一級毒品者，處 3 年以下有期徒刑、拘役或新臺幣 5 萬
元以下罰金。
持有第二級毒品者，處 2 年以下有期徒刑、拘役或新臺幣 3 萬
元以下罰金。
持有第一級毒品純質淨重十公克以上者，處 1 年以上 7 年以下
有期徒刑，得併科新臺幣 1 百萬元以下罰金。
持有第二級毒品純質淨重二十公克以上者，處 6 月以上 5 年以
下有期徒刑，得併科新臺幣 70 萬元以下罰金。
持有第三級毒品純質淨重二十公克以上者，處 3 年以下有期徒
刑，得併科新臺幣 30 萬元以下罰金。
持有第四級毒品純質淨重二十公克以上者，處 1 年以下有期徒
刑，得併科新臺幣 10 萬元以下罰金。
持有專供製造或施用第一級、第二級毒品之器具者，處 1 年以
下有期徒刑、拘役或新臺幣 1 萬元以下罰金。

司法院資訊處製作；財團法人民間司法改革基金會備份。
